【裁判字號】    89,訴,284
【裁判日期】    890413
【裁判案由】    偽造文書等
【裁判全文】
臺灣臺南地方法院刑事判決                          八十九年度訴字第二八四號
    公  訴  人  臺灣台南地方法院檢察署檢察官
    被      告  庚○○
右列被告因詐欺案件，經檢察官提起公訴（八十九年度偵緝字第一七八號），本院判
決如左：
    主  文
庚○○連續意圖為自己不法之所有，以詐術使人將本人之物交付，處有期徒刑玖月。
    事  實
一、庚○○自民國八十四年三月一日起，自任會首召集附表所示內容之三個互助會，
    該等互助會存續期間，庚○○因家逢變故而需款孔急，竟意圖為自己不法之所有
    ，並基於概括犯意，在台南縣永康國中內，連續冒用鄭、乙○○、己○○、
    連美麗、壬○○、戊○○等活會會員名義，及冒用實際上並未參加該互助會之甲○○名義參加互助會，以冒標互助會款，而向活會會員謊稱係某一活會會員標得
    會款，使上開活會會員，陷於錯誤而先後如期繳付會款，而詐得會款供己使用。
    嗣因庚○○於八十七年二月一日止會後，經活會會員間相互查證發現實際上尚為
    活會之會員數竟多於本應剩餘之活會會員數，始獲悉上情。
二、案經丙○○、子○○、癸○○、甲○○、己○○、乙○○、壬○○、丁○○、戊○○、辛○○訴請臺灣臺南地方法院檢察署檢察官偵查起訴。
    理  由
一、右揭事實，業據被告庚○○於偵審中坦承不諱，核與告訴人丙○○、子○○、癸○○、甲○○、己○○、乙○○、壬○○、丁○○、戊○○、辛○○等人指訴之
    情節相符，並有會單影本三紙在卷可按。本件事證明確，被告犯行洵堪認定。
二、核被告意圖為自己不法之所有，以詐術使人將本人之物交付，所為係犯刑法第三
    百三十九條第一項之罪。公訴人另以被告行使偽造互助會員名單，係另涉犯刑法
    第二百十條、第二百十六條之行使偽造私文書罪嫌。惟查，被告堅詞否認其有何
    偽造標單之犯行，辯稱：均係用口頭競標，並未填寫標單等語，又告訴人子○○
    、癸○○、甲○○、己○○、乙○○、壬○○、丁○○均於本院訊問時陳稱渠等
    均沒有寫標單，都是用口頭競標等情，足認被告上開所言屬實，故並無證據足資
    證明被告有偽造標單之犯行，其行使偽造私文書部分犯罪尚屬不能證明，惟公訴
    人認此部分與前開論罪部分，有方法結果之牽連關係，依審判不可分原則，不另
    為無罪之諭知。又其先後多次冒標犯行，時間緊接，罪名與構成要件相同，顯係
    基於概括犯意而為，應依連續犯規定論以一罪，並加重其刑。又其每一次冒標後
    使數名活會會員陷於錯誤而分別繳交會款予被告，係以一行為侵害數活會會員之
    財產法益，觸犯數個詐欺罪名，屬想像競合犯，應依法從一重詐欺取財罪處斷。
    爰審酌被告初罹刑典而並無前科、犯罪之動機、目的、手段及對告訴人等財產所
    造成之危害、所得之利益非少、審理中尚未與告訴人等達成民事上和解、犯後坦
    承犯行態度良好等一切情狀，量處如主文所示之刑，以資懲儆。
據上論斷，應依刑事訴訟法第二百九十九條第一項前段，刑法第五十六條、第三百三
十九條第一項、第五十五條，罰金罰鍰提高標準條例第一條前段，判決如主文。
本案經檢察官王森榮到庭執行職務。
中    華    民    國      八十九    年      四        月      十三      日
                              臺灣臺南地方法院刑事第三庭
                                      法  官  林  淑  婷
右正本證明與原本無異
如不服本判決應於送達後十日內向本院提出上訴狀
                                      書記官  董  挹  棻
中    華    民    國      八十  九  年    四          月    十七        日
附錄本案論罪科刑法條全文：
刑法第三百三十九條第一項：意圖為自己或第三人不法之所有，以詐術使人將本人或
                          第三人之物交付者，處五年以下有期徒刑、拘役或科或
                          併科一千元以下罰金。
附表：
編號  互助會起迄期間  每期會費  總會員數  應剩活會    實際活會    冒標次數
                                          會員數      會員數
一    八十四年三月一  一萬元    三十六名  零名        三名        三次
      起至八十七年二
      月一日止
二    八十四年十一月  一萬元    三十五名  八名        十四名      六次
      一日起至八十七
      年九月一日止
三    八十五年十月一  一萬元    四十二名  二十四名    二十八名    四次
      日起至八十八年
      十月一日止


司法院資訊處製作；財團法人民間司法改革基金會備份。
